【裁判字號】    94,勞上,66
【裁判日期】    950124
【裁判案由】    確認僱傭關係存在等
【裁判全文】
臺灣高等法院民事判決                  94年度勞上字第66號
上  訴  人  乙○○
被上訴人    甲○○○○○○
                        號
上列當事人間請求確認僱傭關係存在等事件，上訴人對於中華民
國94年9月9日臺灣士林地方法院94年度勞訴字第 8號第一審判決
提起上訴，本院於95年1月10日言詞辯論終結，判決如下：
    主  文
上訴駁回。
第二審訴訟費用由上訴人負擔。
    事實及理由
一、上訴人起訴主張：上訴人於82年 7月10日起受僱被上訴人從
    事送貨工作，受僱期間每月均拿全勤獎金，絕不遲到早退，
    且負責之客戶眾多，均獨力承擔，並無對客戶服務欠佳之情
    事，詎被上訴人竟於90年6月4日片面解僱上訴人，拒絕上訴
    人上班，為此請求確認上訴人與被上訴人間僱傭關係存在，
    並請求被上訴人給付上訴人91年1月至5月之全勤獎金10,165
    元等語。原審為上訴人敗訴判決，上訴人上訴聲明：(一)原判
    決廢棄。(二)確認兩造僱傭關係存在。(三)被上訴人應給付上訴
    人10,165元。
二、被上訴人則以：上訴人於89年底已因違反工作規則，經被上
    訴人警告並給予多次改正機會，惟上訴人不聽勸言改進，依
    然故我，被上訴人始依勞動基準法第12條第 4款終止勞動契
    約。嗣上訴人於90年 9月20日對被上訴人提起民事訴訟，請
    求恢復原職，並補發自90年 6月起停發之薪資，經原法院90
    年度士勞簡調字第36號給付薪資等事件調解成立，由被上訴
    人支付上訴人66,000元，而上訴人亦拋棄包含恢復工作權之
    其他請求，詎調解成立已3年3月，上訴人再度起訴，實非合
    理。至於被上訴人自90年起，因配合勞動基準法之規定，每
    週工作時數大減，故將往年所實施之全勤獎金加以廢除，並
    非針對上訴人，並將此制度宣達員工，上訴人之主張，應無
    理由等語置辯。並聲明上訴駁回。
三、上訴人主張：上訴人於82年 7月10日起受僱被上訴人從事送
    貨工作，且為被上訴人於90年6月4日解僱等情，業據上訴人
    提出台北市政府勞工局勞資爭議案件協調會紀錄、存證信函
    為證，且為被上訴人所不爭，故上訴人此部分之主張，應堪
    信為真實。
四、上訴人主張確認兩造僱傭關係存在部分：
  (一)按調解經當事人合意而成立；調解成立者，與訴訟上和解有
    同一之效力，民事訴訟法第416條第1項定有明文。又訴訟上
    和解成立者，與確定判決有同一之效力，同法第380條第1項
    亦具明文。故調解成立者，與確定判決有同一之效力。
  (二)查上訴人曾於90年9月20日具狀（收狀日為同年月21日）向
    原法院對被上訴人起訴，其起訴狀第一段即載明：「‧‧‧
    然於民國90年6月4日頃接公司（指被上訴人）單方面未預告
    通知解雇，對於漱竹居文具公司非法解雇，本人現訴求被告
    （指被上訴人）立即恢復本人原職，繼續服務於漱竹居文具
    公司。」末段並載明：「現本人訴求被告立即恢復本人原職
    ，並補發自民國90年6月起停發之薪資，民國90年6月10日由
    本人所暫時保管之新台幣 123,840元自當退還。另‧‧‧，
    本人要求追溯投保，以確保本人權益。」可知，上訴人起訴
    請求者（訴訟標的）有三，其一為恢復原職（即確認僱傭關
    係存在），其二為補發薪資（但願將保管款 123,840元退還
    ，寓含抵銷之意），其三為追溯投保。原法院遂將起訴狀繕
    本送達與被上訴人，並通知兩造於90年10月30日到場調解，
    故於調解期日所調解之標的自包括上訴人起訴請求之全部內
    容在內。經兩造「互相讓步」後成立調解，其調解成立之內
    容為：「一、相對人（即被上訴人）願給付聲請人（即上訴
    人）新台幣66,000元整。二、聲請人其餘請求拋棄。三、調
    解程序費用各自負擔。」其中第二項「其餘請求拋棄」自係
    包括上訴人原起訴請求之恢復原職（確認僱傭關係存在）、
    追溯投保及應補發之薪資（與返還保管款之差額），均拋棄
    不再請求之意，殊屬明顯。
  (三)按起訴違背民事訴訟法第253條、第263條第 2項之規定，或
    其訴訟標的為確定判決之效力所及者，法院應以裁定駁回之
    ，民事訴訟法第249條第1項第7款定有明文。上訴人起訴請
    求「確認僱傭關係存在」之訴訟標的，既為前案（即原法院
    90 年士勞簡調字第36號）調解成立之訴訟標的之一，而調
    解成立與確定判決有同一之效力，有如前(一)所述，是上訴人
    就此一訴訟標的重新起訴，揆之上開說明，原法院應以裁定
    駁回之（無庸再實體審究兩造僱傭關係是否存在）。原法院
    就此部分駁回上訴人之請求，雖非以此為理由，但結論並無
    不同，此部分仍應駁回上訴人之上訴。
五、上訴人請求被上訴人給付全勤獎金10,165元部分：
    此部分為被上訴人所否認，並辯稱於90年起即取消全勤獎金
    之制度等情，經查全勤獎金制度，通常係鼓勵勞工正常出勤
    具鼓勵性質之恩惠性給與，而非屬勞工工作之對價，故本件
    被上訴人因故取消全勤獎金制度，尚非可逕認為勞動條件之
    變動，而須得上訴人同意，況上訴人復未能積極舉證證明被
    上訴人自90年起並未取消全勤獎金制度（即仍有全勤獎金制
    度）之事實，故上訴人請求被上訴人90年1月至5月之全勤獎
    金10,165元，尚屬無據，原法院予以駁回，允無不當。此部
    分上訴亦無理由，應予駁回。
六、兩造其餘主張及所提證據，經審酌與本院上開認定結果無涉
    或無違，不予贅敘。
七、據上論結，本件上訴為無理由，依民事訴訟法第449條第1、
    2項、第78條，判決如主文。
中    華    民    國    95    年    1    月    24     日
                  勞工法庭      審判長法  官  張劍男
                                      法  官  游明仁
                                      法  官  陳邦豪
正本係照原本作成。
如不服本判決，應於收受送達後20日內向本院提出上訴書狀，其
未表明上訴理由者，應於提出上訴後20日內向本院補提理由書狀
（均須按他造當事人之人數附繕本）上訴時應提出委任律師或具
有律師資格之人之委任狀；委任有律師資格者，另應附具律師資
格證書及釋明委任人與受任人有民事訴訟法第466條之一第一項
但書或第二項（詳附註）所定關係之釋明文書影本。
中    華    民    國    95    年    1     月    24    日
                                      書記官  董曼華
附註：
民事訴訟法第四百六十六條之一（第一項、第二項）：
對於第二審判決上訴，上訴人應委任律師為訴訟代理人。但上訴
人或其他法定代理人具有律師資格者，不在此限。
上訴人之配偶、三親等內之血親、二親等內之姻親，或上訴人為
法人、中央或地方機關時，其所屬專任人員具有律師資格並經法
院認為適當者，亦得為第三審訴訟代理人。


司法院資訊處製作；財團法人民間司法改革基金會備份。
